【裁判字號】    89,易,42
【裁判日期】    900313
【裁判案由】    竊盜
【裁判全文】
臺灣澎湖地方法院刑事判決                            八十九年度易字第四二號
    公  訴  人  臺灣澎湖地方法院檢察署檢察官
    被      告  甲○○
    輔  佐  人  乙○○
    指定辯護人  魯惠良律師
右列被告因竊盜案件，經檢察官聲請簡易判決處刑（八十九年度偵字第一四八號），
本院認為以適用通常程序為宜，經依通常程序判決如左：
    主  文
甲○○攜帶兇器竊盜，處有期徒刑肆月，如易科罰金，以參佰元折算壹日。緩刑貳年
。扣案老虎鉗壹支沒收。
    事  實
一、甲○○自小智能障礙，迄今處於精神耗弱之狀態，其意圖為自己不法之所有，於
    民國八十九年二月二十五日十三時二十分許（起訴書誤載為同月二十六日十三時
    許），攜帶主要構成部分為鐵質，前端尖銳，具有一定重量，如以之揮刺擊打，
    足以傷害人之生命，客觀上具有危險性而屬兇器之己有老虎鉗一支，前往澎湖縣
    湖西鄉白坑村一號之玉聖殿內，乘四下無人之際，以老虎鉗破壞殿內賽錢箱之鎖
    頭四個，竊取箱內現金新台幣（下同）一千三百元後，為楊蔡秋梅發現，報警循
    線查獲，並於甲○○處扣得老虎鉗一支、現金一千三百元、損壞鎖頭四個。
二、案經澎湖縣警察局馬公分局報請臺灣澎湖地方法院檢察署檢察官偵查後聲請簡易
    判決處刑，經本院認為以適用通常程序為宜，改依通常程序審理。
    理  由
一、右開事實，業據證人即目擊者楊蔡秋梅、玉聖殿主任委員丙○○證述明確，並有
    現場照片四張附卷可稽，又於甲○○處扣得老虎鉗一支、現金一千三百元、損壞
    鎖頭四個可資佐證，被告甲○○犯行已堪認定。被告指定辯護人認為被告並無陳
    述能力，是警訊筆錄記載被告坦承不諱云云，不足以作為不利被告認定之依據等
    語，惟本院認定被告犯行，既非以此為據，此一辯解即非有理。指定辯護人另辯
    稱檢察官聲請簡易判決處刑書所載被告犯罪時間與相關事證不符等語，然根據被
    告及上述二名證人製作警訊筆錄之時間及筆錄內容，已足認定係警方移送書、檢
    察官聲請書所載犯罪時間有誤，並非警訊筆錄內容不能採信，自難因此而為有利
    被告之認定。
二、按凡客觀上足以對人之生命、身體、財產構成威脅，具有危險性之物品，均屬刑
    法第三百二十一條第一項第三款所稱之凶器，最高法院七十九年台上字第五二五
    三號判例可資參照，是被告竊盜時攜帶之老虎鉗自屬兇器之一種。核被告所為，
    係犯刑法第第三百二十一條第一項第三款之加重竊盜罪。茲依據行政院衛生署澎
    湖醫院對被告實施精神鑑定結果，被告智力測驗總智商為四十九，屬中到重度智
    能不足，且語意不清，經常答非所問，思考內容貧乏，抽象思考不佳，計算能力
    不良，判斷力不佳，呈現精神嚴重耗弱之狀態，有該院精神鑑定報告書附卷可稽
    ，而被告於本院接受訊問時，被告雖答非所問，但明白應回答本院之問題，顯見
    被告並非全無溝通、理解能力，可認被告對於「應回答他人問題」、「自己與他
    人之區別」等規範尚能掌握，應屬精神耗弱而非心神喪失之狀態，爰依刑法第十
    九條第二項規定，減輕被告刑責。茲考量被告年紀尚輕、素行尚稱良好、僅因精
    神狀況甚差而為本件犯行，犯罪所生損害尚輕等情狀，量處如主文所示之刑，並
    諭知易科罰金之折算標準。另被告前未曾受有期徒刑以上刑之宣告，有本院被告
    全國前案紀錄表在卷可參，其因一時貪欲，致罹刑典，經此刑之宣告後，應知警
    惕而無再犯之虞，本院因認暫不執行其刑為當，予以宣告緩刑，用啟自新。扣案
    老虎鉗一支，屬被告所有犯罪所用之物，應依法宣告沒收，其餘扣案物品則非被
    告所有，應發還被害人。
據上論斷，應依刑事訴訟法第二百九十九條第一項前段，刑法第三百二十一條第一項
第三款、第十九條第二項、第四十一條、第七十四條第一款、第三十八條第一項第二
款、罰金罰鍰提高標準條例第二條，判決如主文。
本案經檢察官葉麗琦到庭執行職務。
中      華      民      國      九十      年      三      月    十三    日
                                  臺 灣 澎 湖 地 方 法 院 刑 事 庭
                                        法      官  陳    介    安
右正本證明與原本無異。
如不服本判決，應於送達後十日內，向本院提出上訴狀（須附繕本）。
中      華      民      國      九十      年      三      月    十五    日
                                        書  記  官  林    德    盛
附錄本案論罪科刑法條全文
刑法第三百二十一條第一項第三款：
犯竊盜罪而有左列情形之一者，處六月以上五年以下有期徒刑：
三、攜帶兇器而犯之者。


司法院資訊處製作；財團法人民間司法改革基金會備份。
